臺灣臺北地方法院民事判決
110年度訴字第4508號
原      告  蘇建名  


            蘇筱婷  
被      告  臺南市白河區農會

法定代理人  包永松  
訴訟代理人  王麗茹  
上列當事人間債務人異議之訴事件，本院於民國110年10月13日
言詞辯論終結，判決如下：
    主  文
確認被告所執臺灣臺南地方法院民國九十六年十一月二十九日南
院雅九十六執合字第三三五五九號債權憑證所載債權，逾被繼承
人蘇木田遺產範圍部分，對原告之債權不存在。
訴訟費用由被告負擔。
    事實及理由
壹、程序方面
    原告2人原起訴聲明：本院民國110年度司執字第67450號兩
    造間強制執行事件（下稱系爭執行事件）之強制執行程序（
    下稱系爭執行程序）應予撤銷。嗣因被告撤回系爭執行事件
    對原告2人聲請執行之部分，原告2人變更聲明為：確認被告
    所執有臺灣臺南地方法院96年11月29日南院雅96執合字第33
    559號債權憑證（下稱系爭債權憑證）所載債權，逾被繼承
    人蘇木田遺產範圍部分，對原告之債權不存在（見本院卷第
    116頁），核屬請求之基礎事實同一，合於民事訴訟法第255
    條第1項第2款規定，應予准許。
貳、實體方面
一、原告2人主張：
　㈠訴外人即原告2人之父蘇木田（已歿）於86年12月18日向被告
    借款新臺幣(下同）170萬元，並以其名下所有坐落臺南市○○
    區○○○段000○000地號供抵押擔保。嗣蘇木田於87年12月21日
    死亡，遺留之財產(包含供抵押擔保之臺南市○○區○○○段000○
    000地號及370、375、375-1、375-2等地號）由訴外人即原
    告2人之母倪玉娥單獨繼承。被告於95年間對蘇木田之繼承
    人提起清償借款之訴，經臺灣臺南地方法院（下稱臺南地院
    ）95年訴字第1728號判決原告2人在内之繼承人均應連帶清
    償上開債務及利息、違約金後，被告向臺南地院聲請對被繼
    承人蘇木田遺留之財產強制執行。供抵押擔保之臺南市○○區
    ○○○段000○000地號拍得價金由被告分配受償；臺南市○○區○○
    ○段0000000000000000000地號聲請清償借款強制執行，業經
    公告應買，逾期無人應買，視為撤回，不再進行拍賣。原告
    2人對於被告所負債務係因基於繼承蘇木田向被告之借貸，
    蘇木田於87年12月21日死亡時，原告蘇筱婷僅15歲、原告蘇
    建名僅11歲。原告2人係於民法繼承編98年5月22日修正施行
    前即繼承，依民法繼承編施行法第1條之1第2項規定，原告2
    人僅以所得遺產為限負清償責任。
　㈡被告竟於110年7月間在系爭執行事件中扣押原告蘇筱婷於巨
    偲廣告公司之薪資債權及名下財物、原告蘇建名於全聯實業
    股份有限公司之薪資債權及名下財物，然此乃原告2人辛苦
    工作所得，乃屬原告2人之固有財產，系爭執行程序自應予
    撤銷，本訴提起後，被告雖撤回系爭執行事件對原告2人聲
    請之部分，原告仍有取得確定判決之利益，爰依法提起本件
    訴訟等語，並聲明：確認被告所執系爭債權憑證所載債權，
    逾被繼承人蘇木田遺產範圍部分，對原告之債權不存在。
二、被告則以：原本現在法令規定就是在遺產範圍內負擔債務，
    超越的部分本來繼承人就不用負擔，原告2人有必要提這個
    訴訟嗎？原則上我們同意原告2人的聲明，只是認為無必要
    提此訴訟等語置辯。
三、本院得心證之理由：
　㈠按確認法律關係之訴，非原告有即受確認判決之法律上利益
    者，不得提起之，民事訴訟法第247條第1項前段定有明文。
    本件被告固陳稱同意原告2人之聲明等語，然被告確實前在
    系爭執行事件中聲請對原告2人之固有財產執行，原告2人始
    提起本件訴訟，且法無禁止將來被告再持系爭債權憑證對原
    告2人之固有財產執行，是原告2人之私法上地位仍有遭受侵
    害之危險，原告2人仍有提起本件訴訟確認利益及實益。被
    告抗辯原告2人本件訴訟並無實益云云，尚無可採。
　㈡按繼承在民法繼承編96年12月14日日修正施行前開始，繼承
    人於繼承開始時為無行為能力人或限制行為能力人，未能於
    修正施行前之法定期間為限定或拋棄繼承，以所得遺產為限
    ，負清償責任。但債權人證明顯失公平者，不在此限，民法
    繼承編施行法第1之1條第2項定有明文。針對原告2人本件請
    求，被告已陳稱同意原告2人之聲明等語（見本院卷第116頁
    ），足見被告對於原告2人主張其等2人於繼承開始時為限制
    行為能力人，未能於修正施行前之法定期間為限定或拋棄繼
    承之事實並無爭執，原告2人主張適用民法繼承編施行法第1
    之1條第2項規定，以所得被繼承人蘇木田遺產為限，負清償
    責任，應屬有據。
四、綜上所述，原告2人請求：確認被告所執系爭債權憑證所載
    債權，逾被繼承人蘇木田遺產範圍部分，對原告之債權不存
    在，為有理由，應予准許。
五、本件事證已臻明確，兩造其餘攻擊防禦方法及證據，核與判
    決之結果不生影響，爰不一一論列，併此敘明。
六、訴訟費用負擔之依據：民事訴訟法第78條。
中　　華　　民　　國　　110 　年　　10　　月　　15　　日
                  民事第二庭    法　官　李子寧
以上正本係照原本作成。
如對本判決上訴，須於判決送達後20日內向本院提出上訴狀。如
委任律師提起上訴者，應一併繳納上訴審裁判費。
　　　　　　　　　              書記官  黃幸雪
中　　華　　民　　國　　110 　年　　10　　月　　15　　日